【裁判字號】    90,易,814
【裁判日期】    900813
【裁判案由】    家庭暴力罪之傷害等
【裁判全文】
臺灣桃園地方法院刑事判決                            九十年度易字第八一四號
    公  訴  人  台灣桃園地方法院檢察署檢察官
    被      告  丁○○
                戊○○
右列被告因家庭暴力罪之傷害等案件，經檢察官提起公訴（九十年度偵字第一三八六
號），及移送併辦（九十年度偵字第一三八四號），本院判決如左︰
    主  文
丁○○傷害人之身體，處有期徒刑參月，如易科罰金以參佰元折算壹日，鐵棍支沒收
；又連續以加害生命之事，恐嚇他人致生危害於安全，處有期徒刑參月，如易科罰金
以參佰元折算壹日；應執行有期徒刑伍月，如易科罰金以參佰元折算壹日，鐵棍壹支
沒收。
戊○○傷害人之身體，處拘役伍拾日，如易科罰金以參佰元折算壹日，鋁管壹支沒收
。
    事  實
一、丁○○為丙○○之子，戊○○之弟，互為家庭暴力防治法所稱之家庭成員。丁○○與丙○○、戊○○素來不睦，竟基於恐嚇丙○○、戊○○之概括犯意，自民國
    八十九年十二月間某日起迄九十年四月間某日止，連續打電話至桃園縣平鎮市○○路一八九號丙○○住處，多次以「給你死！」等加害生命之言語，恐嚇丙○○
    ，致生危害於安全。又於八十九年十二月十二日上午十時許，丁○○駕車前往戊○○位於桃園縣平鎮市○○路一五三號住家前，適戊○○亦駕車擬外出，丁○○
    即駕車擋住戊○○去路，並下車持其所有之鐵棍一支朝戊○○走去，戊○○見狀
    ，亦於車內拿出其所有之鋁管一支，各自基於普通傷害之犯意互毆，戊○○因而
    受有左側第五指不完全性截肢及右耳穿刺傷等傷害，丁○○則受有右手無名指挫
    傷並疤痕增生、右足部挫傷等傷害，丁○○離去之際，復承上開概括之恐嚇犯意
    ，對戊○○恫稱：「給我小心點！最後還要給你死！」等語，致戊○○心生恐懼
    ，又於九年一月三十一日，因本案涉訟在台灣桃園地方法院檢察署第七偵查庭接
    受偵訊後，庭外又對戊○○稱：「要給你死！你兒子要小心點！」等加害生命之
    事，致生危害於安全。
二、案經告訴人戊○○、丁○○訴由桃園縣警察局平鎮分局報請台灣桃園地方法院檢
    察署檢察官偵查起訴暨移送併辦。
    理  由
一、訊之被告丁○○坦承於右揭時地傷害被告戊○○，並打電話恐嚇其父丙○○之事
    實，但否認與被告戊○○互毆或偵查庭開畢後恐嚇被告戊○○；被告戊○○則否
    認有傷害犯行，或辯稱僅持鋁棒抵擋被告丁○○之攻擊，並未出手傷人，或辯稱
    其出手傷人乃出於正當防衛云云。經查：
（一）被告丁○○、戊○○分持鐵棍、鋁管互毆之事實，不僅為被告二人於偵訊中所
      自白，目擊證人黃春玉亦指證目擊被告丁○○駕車攔堵被告戊○○所駕車輛去
      路，旋下車持鐵棍朝被告戊○○走去，被告戊○○見狀，亦於車內拿出其所有
      之鋁管一支，下車互毆等情綦詳，核予被告二人上開自白相符，被告二人各因
      對方之行為而受有如事實欄所載之傷害，復有診斷證明書二紙在卷為憑，堪認
      被告二人就傷害部分之自白與事實相符，雖被告戊○○於審理中改稱並未出手
      傷人，或傷人乃出於正當防衛云云，然前揭辯詞顯與已有旁證之自白不符，且
      所謂正當防衛必須對於現在不法之侵害始得為之，侵害業已過去，即無正當防
      衛可言，至於互毆，又必以一方初無傷人之行為，因排除對方不法之侵害而加
      以還擊，始得以正當防衛論，故侵害已過去後之報復行為，與無從分別何方為
      不法侵害之互毆行為，均不得主張正當防衛，被告戊○○見被告丁○○持鐵棍
      而來，對方尚未出手為不法之侵害，其即持鋁棒下車相向，要無主張正當防衛
      之餘地，所辯委無足採。
（二）又被告丁○○多次打電話恐嚇被害人丙○○之行為，除為被告所自白、被害人
      丙○○指述外，並有電話錄音及譯文在卷佐證；至於被告丁○○於八十九年十
      二月十二日與戊○○毆鬥後，及於九年一月三十一日，因本案涉訟在台灣桃園
      地方法院檢察署第七偵查庭接受偵訊後，均以加害生命之事恐嚇戊○○之事實
      ，則經被害人戊○○指訴歷歷，且分別有目擊證人黃春玉、劉水國指證在卷。
      雖證人邱琦卿即被告丁○○之妻證稱伊陪同被告丁○○接受偵訊，閉庭後被告
      丁○○並未有任何恐嚇戊○○之行為云云，但證人邱琦卿為被告丁○○之配偶
      ，所證不免迴護，而九十年一月三十一日當日目擊被告丁○○恐嚇行為之證人
      劉水國，則與被告及被害人雙方均無親戚雇用關係，並出具結文，擔保其證詞
      之真實性，自應以證人劉水國所證為事實認定之依據。被告丁○○空言否認恐
      嚇戊○○，無非卸責之詞，實無足採。
  綜上所述，本件事證明確，被告二人犯行均堪認定。
二、核被告戊○○、丁○○為兄弟，乃家庭暴力防治法所稱之家庭成員，二人相互傷
    害，施以暴力，均係犯刑法第二百七十七條第一項傷害罪，另被告丁○○對其父
    丙○○、其兄戊○○恐嚇，致生危害於安全，又犯刑法第三百零五條恐嚇罪，被
    告二人屬犯亦為家庭暴力防治法所稱之家庭暴力罪。而被告丁○○多次恐嚇犯行
    ，時間緊接、手段相似，顯係基於概括之犯意多次觸犯犯罪構成要件相同之罪名
    ，應論以連續犯一罪，並加重其刑。至於被告丁○○除於八十九年十二月十二日
    、九十年一月三十一日當面恐嚇被告戊○○，及於九十年三月十一日打電話恐嚇
    丙○○外，另自八十九年十二月間起至九十年四月間有多次打電話恐嚇丙○○之
    犯行（即台灣桃園地方法院檢察署九十年度偵字第一三八四號聲請併辦部分），
    該部分恐嚇犯行雖未據公訴人指述，然既與公訴人所起訴者有連續犯裁判上一罪
    關係，基於審判不可分之原則，本院自得併予審理，附此指明。被告丁○○所犯
    二罪，犯意個別，應分論併罰之。爰審酌被告丁○○為人子弟，不僅未能敬重父
    兄，甚且口出惡言恐嚇，復出手毆傷兄長，所肇傷害不輕；而被告戊○○毆傷其
    弟丁○○，固屬不該，然衡其出手係因被告丁○○先行尋釁，攔車持鐵棍而來，
    反持鋁棍相向，尚屬人情之常，且所致被告丁○○傷勢並不嚴重等一切情狀，分
    就所犯各最量處如主文所示之刑。又被告二人傷害行為後，關於其等所處有期徒
    刑科罰金折算之標準，刑法第四十一條於九十年一月四日經立法院修正通過，並
    經總統於同年月十日公布，經比較新舊法，二法於被告二人本案所犯傷害之罪，
    並無不同，依刑法第二條第一項前段規定，應適用裁判時法即新法諭知其等所處
    有期徒刑易科罰金之折算標準，被告丁○○所犯恐嚇罪部分亦併宣告易科罰金之
    折算標準，所犯二罪並定其應執行刑。至於被告丁○○、戊○○互毆時分持之鐵
    棍、鋁管，各為其車內所有供犯罪所用之物，並無證據顯示業已滅失，雖未扣案
    ，亦應依刑法第三十八條第一項第二款，併為沒收之宣告。
三、公訴人聲請併辦意旨（即台灣桃園地方法院檢察署九十年度偵字第五二四四號）
    另謂：被告丁○○於九十年二月二十四日上午八時許在桃園縣平鎮市○○路二八
    一號前手持刀械，以言詞恐嚇要開車撞死被害人甲○○，致使被害人甲○○心生
    畏懼，因認被告丁○○涉有刑法第三百零五條之恐嚇罪嫌，與本案論科恐嚇罪部
    分有連續犯裁判上一罪，聲請本院併予審理等語。惟查，被告丁○○右揭恐嚇被
    害人甲○○之犯嫌，雖據被害人甲○○、目擊證人乙○○到庭結證在卷，然被告
    丁○○之所以恐嚇被害人甲○○，係因前向鄰居甲○○借款未果，心生不悅，始
    出言恐嚇等節，則復經被害人甲○○證述綦詳，而被告丁○○之所以恐嚇本案被
    害人丙○○、戊○○，則出於家庭成員長期利益衝突而生齟齬，業如前述，衡二
    者動機並不相同，難認被告丁○○恐嚇家庭成員丙○○、戊○○、鄰居甲○○行
    為，均在一個預定犯罪計畫以內，出於主觀上始終同一犯意而進行，被告丁○○
    恐嚇鄰居甲○○之行為，乃恐嚇其家庭成員期間內，另有新犯意發生，是被告丁○○所為觸犯者雖均為同一罪名，究非連續其初發之意思，並非連續犯裁判上一
    罪，本院無從併予審究，應退回偵察機關另行偵處，附此敘明。
四、據上論斷，應依刑事訴訟法第二百九十九條第一項前段，刑法第二條第一項前段
    、第五十六條、第二百七十七條第一項、第三百零五條、第四十一條第一項前段
    、第五十一條第五款、第三十八條第一項第二款，罰金罰鍰提高標準條例第一條
    前段、第二條，判決如主文。
本案經檢察官黃文明到庭執行職務。
中        華        民        國      九十    年    八    月    十三    日
                                臺灣桃園地方法院刑事庭第五庭
                                    法  官      楊  得  君
右正本證明與原本無異。
如不服本判決，應於判決送達後十日內向本院提出上訴狀( 應附繕本 )，上訴於臺灣
高等法院。
                                    書記官      簡  慧  瑛
中        華        民        國      九十    年    八    月  二十二    日
附論罪科刑依據之法條：
刑法第二百七十七條
傷害人之身體或健康者，處三年以下有期徒刑，拘役或一千元以下罰金。
犯前項之罪，因而致人於死者，處無期徒或七年以上有期徒刑，致重傷者，處三年以
上、十年以下有期徒刑。
刑法第三百零五條
以加害生命、身體、自由、名譽、財產之事恐嚇他人，致生危害於安全者，處二年以
下有期徒刑、拘役或三百元以下罰金。


司法院資訊處製作；財團法人民間司法改革基金會備份。
